臺灣高雄地方法院刑事判決　　　　　　94年度交簡上字第86號
上　訴　人
即　被　告　丁○○
　　　　　　乙○○　男　45歲.
上列上訴人因過失傷害案件，不服本院交通法庭（原判決誤載為
刑事第十庭）中華民國94年2 月28日94年度交簡字第232 號第一
審簡易判決（聲請簡易判決處刑案號：93年度偵字第24516 號）
，提起上訴，本院判決如下：
    主  文
原判決撤銷。
丁○○、乙○○因過失傷害人，各處有期徒刑貳月，如易科罰金
，均以佰元折算壹日。均緩刑貳年。
    事  實
一、丁○○考領有普通小型車駕駛執照，於民國93年5 月23日下
    午4 時19分許，駕駛車牌號碼7051-GP 號自用小客車，搭載
    友人乙○○沿高雄市前鎮區○○○路由西向東方向行駛，行
    經該路與林森路口附近欲臨時停車讓乙○○下車時，丁○○
    本應注意臨時停車時，應依車輛順行方向緊靠道路右側，及
    不得併排臨時停車，而依當時情形亦無不能注意之情事，竟
    併排停放，且未依規定緊靠道路右側，而於快車道外側臨時
    停車，另乙○○本應注意停車向外開啟車門時，應注意行人
    、車輛，並讓其先行，又依當時日間自然光，視距良好情形
    ，並無不能注意之情事，竟貿然向外開啟右前車門，適甲○○騎乘車牌號碼YVN - 955 號輕型機車同向自後方駛來，因
    乙○○突然開啟右前車門閃避不及而撞上前揭小客車右前車
    門，甲○○因而人車倒地，受有上唇口腔穿通挫傷、傷口發
    炎膿腫、右額下頷挫傷皮下血腫、右肘挫裂傷、皮下血腫、
    右腹部挫傷皮下血腫、左肘、兩膝、右腳多處挫傷、皮膚缺
    損及皮下血腫等傷害。丁○○、陳健仁於肇事後未被偵查機
    關發覺前，向前來處理車禍事宜之警員自首，而接受裁判。
二、案經甲○○訴由高雄市政府警察局前鎮分局報請臺灣高雄地
    方法院檢察署檢察官偵查後聲請簡易判決處刑。
    理  由
一、本件上訴人即被告陳健仁經合法傳喚，無正當理由未到庭，
    本院爰不待其陳述，逕為一造辯論判決，合先敘明。
二、訊據上訴人即被告丁○○、乙○○對上揭犯罪事實於本院審
    理時坦承不諱，核與告訴人甲○○指訴之情節相符，並有診
    斷證明書5 紙、道路交通事故現場圖1 份、道路交通事故調
    查報告表（一）、（二）各1 份、高雄市政府警察局交通大
    隊交通事故談話紀錄表2 份等附卷可稽（見警卷第5 頁至17
    頁）。又(一)汽車臨時停車時，應依車輛順行方向緊靠道路右
    側；(二)汽車不得併排臨時停車；(三)汽車停車向外開啟車門時
    ，應注意行人、車輛，並讓其先行，道路交通安全規則第11
    1 條第2 項前段、第1 項第5 款、第112 條第1 項第15款分
    別定有明文。上訴人即被告丁○○臨時停車及乙○○下車自
    當遵守上開規定，而參之當時係日間自然光線，視距良好等
    情（參警卷第11頁道路交通事故調查報告表(一)），顯無不能
    注意之情事，詎上訴人即被告二人均疏於注意，上訴人即被
    告丁○○將車臨時停放在快車道外側，乙○○則於打開該車
    右前車門之際，疏未注意後方來車，即冒然開啟車門，致告
    訴人甲○○所騎乘機車閃躲不及而受有事實欄所載之傷害，
    上訴人即被告丁○○、乙○○顯有過失。而告訴人甲○○係
    因本件車禍事故受傷，已如前述，則上訴人即被告二人之過
    失行為與告訴人甲○○之受傷間有相當因果關係，自堪認定
    。是上訴人即被告二人之自白與事實相符，堪以採信。本件
    事證明確，上訴人即被告丁○○、乙○○二人犯行，洵堪認
    定，應依法論科。
三、核上訴人即被告丁○○、乙○○所為，均係犯刑法第284 條
    第1 項前段之過失傷害罪。又上訴人即被告二人肇事後，推
    由上訴人即被告丁○○留在現場主動向前來處理交通事故之
    警員蔡自哲表明上訴人即被告二人肇事（上訴人即被告乙○○則分工另行先將告訴人送醫診治）及警員蔡自哲於到現場
    之前尚不知何人肇事，上訴人即被告丁○○有向警警蔡自哲
    表明上訴人即被告二人肇事等情，分據上訴人即被告丁○○
    陳稱及證人蔡自哲到庭結稱甚詳在卷（參本院卷第27至29頁
    ），是上訴人即被告二人於肇事後犯行未被偵查機關發覺前
    ，即主動向前來處理之警員自首及接受裁判，上訴人即被告
    二人應符合刑法規定之自首要件，均應依刑法第62條前段規
    定減輕其刑。
四、上訴人即被告二人犯罪事證既已明確，原審予以論罪科刑，
    固非無見。惟查：(一)上訴人即被告二人於肇事後犯行未被偵
    查機關發覺前，向前來處理之警員自首而接受裁判，上訴人
    即被告二人符合刑法規定之自首要件，應依刑法第62條前段
    規定減輕其刑，原審未依該規定減輕其刑，尚有未洽；(二)地
    方法院及其分院應設交通法庭辦理交通案件，交通法庭得為
    專庭或指定專人辦理，對外以交通法庭名義行之，道路交通
    案件處理辦法第5 條、第6 條分別定有明文。本件過失傷害
    案件，性質上屬交通案件，依法自應由交通法庭名義為之審
    判，乃原判決竟誤載由普通刑事庭名義為之，此有原第一審
    判決正本在卷可稽，同有未洽。是上訴人即被告二人上訴意
    旨以原判決未論及渠等犯後已向警察自首，而應予從輕量刑
    等語提起本件上訴，為有理由，原判決既有上開瑕庛，自應
    由本院將原判決撤銷改判。爰審酌上訴人即被告二人分別違
    反道路交通安全規則之情節及過失程度，導致告訴人受有上
    唇口腔穿通挫傷、傷口發炎膿腫、右額下頷挫傷皮下血腫、
    右肘挫裂傷、皮下血腫、右腹部挫傷皮下血腫、左肘、兩膝
    、右腳多處挫傷、皮膚缺損及皮下血腫等傷害，對於告訴人
    造成身體及精神之傷害非輕，另衡上訴人即被告丁○○前無
    犯罪前科紀錄，上訴人即被告乙○○除於74年間有一過失致
    死犯行（經法院判處有期徒刑5 月，於74年6 月7 日易科罰
    金執行完畢，不構成累犯）外，無其他犯罪前科紀錄，有臺
    灣高等法院被告前案紀錄表2 份附卷可稽，素行均尚佳，上
    訴人即被告二人犯後均坦承犯行，並已與告訴人達成調解（
    有調解筆錄1 紙在卷可稽，見本院卷第40頁），犯罪後態度
    尚稱良好及渠等之智識程度、生活狀況等一切情狀，各量處
    如主文第二項所示之刑，並均諭知易科罰金之折算標準。末
    查上訴人即被告丁○○未曾受有期徒刑以上刑之宣告，上訴
    人即被告乙○○前於74年間受有期徒刑以上刑之宣告，於74
    年6 月7 日易科罰金執行完畢後，5 年以內未曾受有期徒刑
    以上刑之宣告，有臺灣高等法院被告前案紀錄表2 份附卷可
    稽，渠等因一時疏忽，偶罹刑典，犯後均坦承犯行，並已與
    告訴人達成調解，告訴人並到庭表示同意上訴人即被告二人
    宣告緩刑，上訴人即被告二人本次過失犯行，經上開刑之宣
    告後，當知所警惕，而無再犯之虞，本院認前開所宣告之刑
    ，以暫不執行為適當，併均宣告緩刑2 年，以啟自新。
據上論斷，應依刑事訴訟法第455 條之1 第1 項、第3 項、第37
1 條、第369 條第1 項前段、第364 條、第299 條第1 項前段，
刑法第284 條第1 項前段、第41條第1 項前段、第62條前段、第
74條，罰金罰鍰提高標準條例第1 條前段、第2 條，判決如主文
。
本案經檢察官丙○○到庭執行職務。
中　　華　　民　　國　　94　　年　　7 　　月　　28　　日
                  交通法庭審判長法  官  何秀燕
                                法  官  林揚奇
                                法  官  林永村
以上正本證明與原本無異。
不得上訴。
中　　華　　民　　國　　94　　年　　7 　　月　　28　　日
                                書記官  李祥銘
附錄本案論罪科刑法條全文：
中華民國刑法第284條
(過失傷害罪)
因過失傷害人者，處6 月以下有期徒刑、拘役或500 元以下罰金
，致重傷者，處1 年以下有期徒刑、拘役或500 元以下罰金。
從事業務之人，因業務上之過失傷害人者，處1 年以下有期徒刑
、拘役或1 千元以下罰金，致重傷者，處3 年以下有期徒刑、拘
役或 2 千元以下罰金。
